【裁判字號】    90,訴,116
【裁判日期】    900618
【裁判案由】    妨害自由等
【裁判全文】
臺灣臺東地方法院刑事判決                            九十年度訴字第一一六號
    公  訴  人  臺灣臺東地方法院檢察署檢察官
    被      告  甲○○
右列被告因妨害自由等案件，經檢察官提起公訴（八十九年度偵字第二三九一號），
本院判決如左：
    主  文
甲○○傷害人之身體，累犯，處有期徒刑參月，如易科罰金，以參佰元折算壹日；又
私行拘禁剝奪人之行動自由，累犯，處有期徒刑肆月，如易科罰金，以參佰元折算壹
日。應執行有期徒刑陸月，如易科罰金，以參佰元折算壹日。
    事  實
一、甲○○曾有多次竊盜、妨害自由、搶奪前科，前因竊盜案件，經本院於民國八十
    八年九月六日以八十八年度易字第三六二號判處有期徒刑七月確定，於八十九年
    三月五日執行完畢。猶不知悔改，復於八十九年十一月二十二日上午七時三十分
    許，在臺東縣臺東市○○路七六巷十五號住處內，因不滿女友乙○○欲與其分手
    ，為阻止乙○○離開，竟基於傷害之犯意，毆打乙○○，致乙○○受有左頂部頭
    皮、下巴、左肘瘀挫傷及右大腿、右膝擦傷等傷害；乙○○於同日中午十二時許
    ，回到甲○○上開住處欲取物品準備離開時，被甲○○發現，甲○○為阻止乙○
    ○離開，竟另行起意將住處門窗全部關上並上鎖，以私行拘禁之方法，剝奪乙○
    ○之行動自由，幸經乙○○趁機打電話報警，經警於同日下午一時許，趕赴現場
    時，方將乙○○救出。
二、案經被害人乙○○訴由臺東縣警察局臺東分局報請臺灣臺東地方法院檢察署檢察
    官偵查起訴。
    理  由
一、訊據被告甲○○固坦承有於右揭時、地傷害告訴人乙○○，惟矢口否認有何妨害
    自由之犯行，辯稱伊係因與告訴人爭吵時，告訴人之聲音太大，為免吵到鄰居，
    所以才將門、窗關上，門是告訴人自行上鎖的云云。經查，被告右揭犯行，業據
    告訴人乙○○於警訊及偵查中指訴詳實，核與證人即到場警員吳江文於偵查中證
    述「我們接獲報案後，我與副主管到甲○○家，到場時門窗均深鎖，鐵門也拉下
    來，我們有敲門要他把門打開，他後來有來打開門，乙○○當時被鎖在該住處內
    」之情節相符，並有診斷證明書一紙在卷可稽。被告雖辯稱其為避免告訴人聲音
    太大才將住處門窗關上，且未將門窗上鎖，是告訴人自己上鎖云云，則何以告訴
    人仍打電話向警方求助遭被告限制自由？再告訴人既然遭被告毆打，應會想趕緊
    離開現場，而不致自行又將現場之門窗上鎖，阻止自己離開被告之住處。被告所
    辯顯與常情不符，係推卸責任之詞，並不足採，罪證明確，被告犯行堪以認定。
二、核被告甲○○所為，係犯刑法第二百七十七條第一項傷害罪、第三百零二條第一
    項私行拘禁剝奪人之行動自由罪。所犯上開二罪間，犯意各別，行為互殊，應予
    分論併罰，而公訴人認被告所犯上開二罪間有方法結果之牽連關係，尚有未洽，
    併此敘明。被告前因竊盜案件，經本院於民國八十八年九月六日判處有期徒刑七
    月確定，於八十九年三月五日執行完畢，有臺灣臺東地方法院檢察署刑案資料查
    註紀錄表及臺灣高等法院被告全國前案紀錄表在卷足憑，被告受有期徒刑之執行
    完畢後，五年內再犯本件有期徒刑以上之罪，為累犯，應依刑法第四十七條規定
    加重其刑。爰審酌被告之犯罪動機、目的、手段、所生之損害及犯罪後之態度等
    情狀，量處如主文所示之刑，並定應執行之刑，及諭知易科罰金之折算標準。
三、查本件被告係於八十九年十一月二十二日，犯刑法第三百零二條第一項之剝奪人
    之行動自由罪，其法定最重本刑為五年以下有期徒刑，依修正前刑法第四十一條
    規定：犯最重本刑為三年以下有期徒刑以下之刑之罪，而受六月以下有期徒刑或
    拘役之宣告，因身體、教育、職業或家庭之關係，執行顯有困難者，得以一元以
    上三元以下折算一日，易科罰金。本不得宣告易科罰金。惟查上開刑法第四十一
    條，業經立法院修正並經總統於九十年一月十日公布施行，依修正後之刑法第四
    十一條第一項規定：犯最重本刑為五年以下有期徒刑之罪，而受六個月以下有期
    徒刑或拘役之宣告者，得予以宣告易科罰金。另依刑法第二條第一項前段之規定
    ：行為後法律有變更者，適用裁判時之法律，但裁判前之法律有利於行為人者，
    適用最有利於行為人之法律。係採從新及從輕主義。本件關於被告所犯剝奪人之
    行動自由罪部分，依上開修正後之刑法第四十一條第一項前段，及刑法第二條第
    一項前段之規定，自應依法併予宣告得易科罰金，及其易科罰金之折算標準，爰
    併予宣告之，附此敘明。
據上論斷，應依刑事訴訟法第二百九十九條第一項前段、刑法第二條第一項前段、第
二百七十七條第一項、第三百零二條第一項、第四十七條、第四十一條第一項前段、
第五十一條第五款、罰金罰鍰提高標準條例第一條前段、第二條，判決如主文。
本案經檢察官丙○○到庭執行職務。
中      華      民      國      九十      年      六      月    十八    日
                                  臺灣臺東地方法院刑事庭
                                          法  官  范智達
右正本證明與原本無異。
如不服本判決，應於判決送達後十日內向本院提出上訴狀。（須附繕本）
「切勿逕送上級法院」
                                          書記官  賴淑芬
中      華      民      國      九十      年      六      月    十九    日
附錄本案論罪科刑法條全文：
刑法第二百七十七條
傷害人之身體或健康者，處三年以下有期徒刑、拘役或一千元以下罰金。
犯前項之罪因而致人於死者，處無期徒刑或七年以上有期徒刑；致重傷者，處三年以
上十年以下有期徒刑。
刑法第三百零二條
私行拘禁或以其他非法方法，剝奪人之行動自由者，處五年以下有期徒刑、拘役或三
百元以下罰金。
因而致人於死者，處無期徒刑或七年以上有期徒刑，致重傷者，處三年以上十年以下
有期徒刑。
第一項之未遂犯罰之。


司法院資訊處製作；財團法人民間司法改革基金會備份。
